臺灣高等法院刑事判決　　　　　　 　96年度上更(一)字第426號
上　訴　人
即　被　告　丙○○
選任辯護人　郭鎮周律師
上列上訴人因違反證券交易法案件，不服台灣台北地方法院九十
四年度訴字第六二０號，中華民國九十六年二月十五日第一審判
決（起訴案號：台灣台北地方法院檢察署九十三年度偵字第一九
一七二號），提起上訴，經判決後，由最高法院第一次發回更審
，本院判決如下：
    主  文
原判決撤銷。
丙○○共同違反對於在證券交易所上市之有價證券，不得有意圖
抬高集中交易市場某種有價證券之交易價格，自行及以他人名義
，對該有價證券，連續以高價買入之規定，處有期徒刑壹年貳月
，併科罰金新台幣壹佰萬元，罰金如易服勞役，以罰金總額與陸
個月之日數比例折算。減為有期徒刑柒月，併科罰金新台幣伍拾
萬元，罰金如易服勞役以新台幣仟元折算壹日。
    事實
一、丙○○為蘇名宇（通緝中）任董事長之股票上市公司「宏達
    科技股份有限公司」（下稱宏達科公司，設桃園縣平鎮市○
    ○○路五號）股東，林開永（通緝中）先後擔任該公司財務
    經理、董事長特別助理及新事業開發中心協理，余敏華（通
    緝中）則為創矩國際有限公司（下稱創矩公司，設台北市中
    山區○○○路○段七十二號六樓）之實際負責人。其等共組
    炒作股票集團，共同基於意圖抬高宏達科公司股票交易價格
    之犯意聯絡，自民國九十一年十一月下旬某日起至九十二年
    一月二十八日止，由丙○○、林開永、余敏華，分別以其個
    人、不知情之林小琪（林開永之妹）、不知情之劉秀敏（丙
    ○○之妻）及創矩公司分設於寶來證券股份有限公司（下稱
    寶來證券）成功分公司（劉秀敏開設證券帳戶，號碼為九七
    九九—一一二四六）、康和證券股份有限公司（下稱康和證
    券）內湖分公司（丙○○開設證券帳戶，號碼為八四五Α—
    二一二三三）、群益證券股份有限公司（下稱群益證券）松
    山分公司（丙○○開設證券帳戶，號碼為八六七０—000
    0000）、大慶證券股份有限公司（下稱大慶證券，林開
    永開設證券帳戶，交割銀行為世華商業銀行（下稱世華銀行
    ）復興分行00000000000號帳戶）、台証綜合證
    券股份有限公司（下稱台証證券，林開永開設證券帳戶，交
    割銀行為世華銀行00000000000號帳戶；余敏華
    開設證券帳戶，交割銀行為世華銀行0000000000
    0號帳戶；劉秀敏開設證券帳戶，交割銀行為台新商業銀行
    【下稱台新銀行】00000000000000號帳戶）
    、元富證券股份有限公司民權分公司（下稱元富證券民權分
    公司，林開永開設證券帳戶，交割銀行為世華銀行中山分行
    00000000000號帳戶；丙○○開設證券帳戶，交
    割銀行為世華銀行中山分行00000000000號帳戶
    ）、新壽綜合證券股份有限公司（下稱新壽證券，林開永開
    設證券帳戶，交割銀行為世華銀行世貿分行0000000
    00000號帳戶）、群益證券中山分公司（林小琪開設證
    券帳戶，交割銀行為世華銀行大同分行000000000
    00000號帳戶）、中信證券股份有限公司（下稱中信證
    券，創矩公司開設證券帳戶，交割銀行為中國信託商業銀行
    【下稱中國信託銀行】中山分行000000000000
    號帳戶）之證券帳戶，由丙○○以自己或劉秀敏名義自行下
    單，林開永則指示不知情之林小琪、楊宥榆、李寶鑾，透過
    不知情之各該證券公司營業員甲○○、林怡芳、簡如柔、翁
    玉真、陳韻華、張鈺浩等人下單，買進宏達科公司股票。成
    交後，即由蘇名宇、林開永及丙○○匯入資金完成交割。其
    等在上開期間內，連續以高價或於將收盤之際，急速以漲停
    板價格委託買進之「拉尾盤」方式，影響宏達科公司股票當
    天之收盤價，及隔天開盤價參考價，而抬高該股票於集中交
    易市場之交易價格，致使宏達科股票於九十一年十一月二十
    九日收盤價新台幣（下同）十九點一０元，拉抬至九十二年
    一月二十八日收盤價四十九點三０元，計上漲三十點二０元
    ，漲幅高達百分之一五八點一二，與同期間電子類股跌幅百
    分之五點二一及大盤指數漲幅百分之七點九三相較，顯然悖
    離，明顯影響宏達科公司股票之成交價格，截至九十二年三
    月三日融券最後回補日，其等已實現獲利二億一千五百五十
    萬零三百零二元。其等炒作最為明顯者，舉例如下：
  (一)九十一年十二月九日：十二時四十九分五十秒，由丙○○以
    劉秀敏名義，以高於當時揭示成交價二十一點一０元二檔之
    二十一點三０元，委託買進三十千股，十二時五十分六秒全
    部成交。使成交價由二十一點一０元上漲至二十一點三０元
    ，上漲二檔，為同時段成交量之百分之百。高價委託買進，
    影響盤中價。
  (二)翌（十）日：收盤前十三時二十七分四十七秒至二十八分
    十一秒間，由丙○○名義，以高於當時揭示成交價十九點九
    ０元四檔之二十點三０元，分二筆連續委託買進二百千股，
    十三時三十分成交五十一千股。致成交價由十九點九０元上
    漲至二十點三０元，上漲四檔，占同時段成交量八十六千股
    之百分之五十九點三０。高價委託買進，影響收盤價。
  (三)同年、月十六日：九時二十四分三十秒，由林開永名義，
    以低於當時揭示成交價二十一點二０元五檔之二十點七０元
    委託賣出二百七十千股，同時、分四十四秒全部成交。致成
    交價由二十一點二０元下跌至二十點八０元，下跌四檔，占
    同時段成交量二百八十千股之百分之九十六點四三。九時
    二十五分零七秒，仍由林開永名義，以高於當時揭示成交價
    二十點八０元二十九檔之二十三點七０元委託買進三百千股
    ，九時二十七分十三秒全部成交，使成交價由二十點八０元
    上漲至二十二點五０元，上漲十七檔，占同時段成交量三百
    零一千股之百分之九十九點六七。收盤前十三時二十九分
    零一秒，復由林開永名義，以高於當時揭示成交價二十一點
    三０元二檔之二十一點五０元，委託買進一百千股，同時三
    十分成交五十一千股。致成交價由十九點九０元上漲至二十
    點三０元收盤，上漲四檔，占同時段成交量八十六千股之百
    分之五十九點三０。先低價委託賣出，復高價委託買進，影
    響盤中成交價；收盤前又以高價委託買進，影響收盤價。
  (四)同年、月二十四日：十時零五分零三秒，由林開永名義，
    以高於當時揭示成交價二十五點三０元七檔之二十六點００
    元，委託買進一百千股，同時、分三十三秒全部成交。致成
    交價由二十五點三０元上漲至二十六點００元，上漲七檔，
    占同時段成交量一百一十千股之百分之九十點九一。高價委
    託買進，影響盤中成交價。
  (五)同年、月二十六日：收盤前十三時二十七分三十四秒至二十
    八分十三秒間，由林開永名義，以高於當時揭示成交價二十
    六點八０元二檔之二十七點００元，分五筆連續委託買進五
    百六十八千股，同時三十分成交七十八千股。致成交價由二
    十六點三０元上漲至二十七點００元收盤，上漲二檔，占同
    時段成交量一百三十九千股之百分之五十六點一一。收盤前
    連續以高價買進，影響收盤價。
  (六)九十二年一月八日：收盤前十三時二十六分五十八秒至二
    十九分十六秒間，由丙○○名義，以高於當時揭示成交價三
    十六點一０元五十四檔之四十一點五０元，分三筆連續委託
    買進二百二十千股，同時三十分全部成交。致成交價由三十
    六點一０元上漲至三十八點二０元收盤，上漲二十一檔，占
    同時段成交量二百八十六千股之百分之七十六點九二。高價
    委託買進，影響收盤價。
  (七)同年、月十五日：收盤前十三時二十五分二十九秒至二十
    七分五十三秒間，由創矩公司、余敏華名義，以高於當時揭
    示成交價四十二點００元三十一檔之四十五點一０元、高於
    八檔之四十二點八０元、高於十檔之四十三點００元，分八
    筆連續委託買進二百七十九千股，同時三十分成交二百零二
    千股。致成交價由四十二點００元上漲至四十二點八０元收
    盤，上漲八檔，占同時段成交量三百十八千股之百分之六十
    三點五二。高價委託買進，影響收盤價。
  (八)同年、月十七日：十三時零三分二十二秒，由丙○○名義
    ，以低於當時揭示成交價四十點五０元二檔之四十點三０元
    ，委託賣出四十千股，同時、分三十一秒全部成交。致成交
    價由四十點五０元下跌至四十點三０元，下跌二檔，占同時
    段成交量四十千股之百分之百。同時、分二十七秒，又由
    丙○○名義，以低於當時揭示成交價四十點三０元二檔之四
    十點一０元，委託賣出六十千股，同時、分三十二秒全部成
    交。致成交價由四十點三０元下跌至四十點一０元，下跌二
    檔，占同時段成交量六十一千股之百分之九十八點三六。
    同時十七分十二秒，復由丙○○名義，以低於當時揭示成交
    價四十點七０元二檔之四十點五０元，委託賣出五十千股，
    同時、分二十八秒全部成交。致成交價由四十點七０元下跌
    至四十點五０元，下跌二檔，占同時段成交量五十千股之百
    分之百。同時十八分五十九秒，則由林開永名義，以高於
    當時揭示成交價四十點００元十檔之四十一點００元，委託
    買進一百十一千股，同時、分五十九秒成交七十一千股、次
    （十九）分二十八秒成交一千股、二十分十一秒成交十九千
    股。致成交價由四十點００元上漲至四十一點００元，上漲
    十檔，占同時段成交量一百十二千股之百分之九十九點一一
    。先低價連續委託賣出，再連續高價委託買進，影響盤中成
    交價。
  (九)同年、月二十日：收盤前十三時二十八分零秒至五十三秒間
    ，由劉秀敏、丙○○、余敏華名義，以高於當時揭示成交價
    四十一點三０元二檔之四十一點五０元、高於一檔之四十一
    點四０元、高於三十一檔之四十四點四０元，分三筆連續委
    託買進二百八十三千股，同時三十分成交二百六十八千股。
    致成交價由四十一點三０元上漲至四十一點四０元收盤，上
    漲一檔，占同時段成交量三百四十七千股之百分之七十七點
    二三。
二、嗣因台灣證券交易股份有限公司（原台灣交易所，下稱台灣
    證券交易公司）依該公司實施市場監視制度辦法規定查核後
    ，發現丙○○、林開永、余敏華、劉秀敏、林小琪、創矩公
    司等投資人集團關於宏達科股票交易，有以自己及他人名義
    ，連續以高價買入，共同違反對於證券交易所上市之有價證
    券異常交易行為之認定，而報請法務部調查局依法處理。
三、案經法務部調查局台北市調查處移送台灣台北地方法院檢察
    署檢察官偵查起訴。
    理  由
壹、關於證據能力之爭議：
一、共同正犯林開永在調查中陳述：
  (一)上訴人即被告丙○○指稱林開永之調查筆錄，屬審判外之陳
    述，又未經以證人身分具結，自無證據能力云云。
  (二)惟查：林開永雖屬被告以外之人，但依刑事訴訟法第一百九
    十六條第二項規定，並無由司法警察（官）命其具結後作證
    之餘地；又其人已經通緝，尚未到案，有其通緝書在卷可徵
    ，是其在調查中所為陳述，本院認其因有後述之各項證據參
    佐，及其陳述時外在環境與附隨條件，均無違法或失當，足
    以證明具有可信之特別情況，且為證明被告犯罪事實存在所
    必要，依同法第一百五十九條之三第三款規定，應得作無證
    據。
二、證券公司營業員翁玉真、林怡芳、甲○○、簡如柔、黃修蔚
    ；創矩公司會計李寶鑾；依蘇名宇指示行事之解秀峰等人在
    調查中之陳述：
  (一)被告指陳上揭諸人在調查中，均未經具結，所供無證據能力
    云云。
  (二)惟查：上揭諸人縱未在調查中為具結，無非於法無據而不能
    作為，有如上述，既乏證可證有受不正取供之情，自均屬適
    格之證據。
三、台灣證券交易公司之函件及股票交易分析意見書：
  (一)被告指稱此屬傳聞證據，不具證據能力云云。
  (二)惟查：法院或檢察官得囑託醫院、學校或其他相當之機關、
    團體為鑑定，為刑事訴訟法第二百零八條第一項前段所規定
    。台灣證券交易公司屬證券交易專責機構，對於證券交易事
    項具有特別知識經驗，其專業能力無庸置疑，上揭函件與意
    見書，具有鑑定意見之性質，為法定證據之一種，自足憑為
    證據。
貳、實體判斷：
一、訊據被告坦承係宏達科公司之大股東，以自己及妻劉秀敏名
    義在上揭各證券公司多次買賣上揭股票，並曾介紹林開永、
    余敏華在各證券公司開設證券帳戶等情，其中買賣股票部分
    ，復有「特定人買賣特定有價證券明細表」在卷可證，而介
    紹開戶一節，並據證人翁玉真、林怡芳、甲○○、簡如柔、
    陳韻華、黃修蔚證實，且有載明介紹人為被告之開戶契約書
    在案可考。
二、被告雖矢口否認犯罪，辯稱：伊係受同母異父之弟乙○○囑
    託，而介紹林開永等人開設證券帳戶，且係借款給乙○○，
    並將自己夫妻帳戶供乙○○購買系爭股票，因乙○○指示伊
    代為交易，又因伊係利用融券融資方式處理，而該種交易方
    式祇能在交易時間快要結束之時段，營業員始能掌握切實可
    用之額度，故造成尾盤下單之情形，滋生炒作誤會，伊既不
    認識其他諸人，絕無共同違法炒作股票之犯意聯絡及行為分
    擔云云。惟查：
  (一)被告固提出一紙由乙○○書立之切結書（見原審卷第五十三
    頁），欲作為帳戶借供乙○○使用之證明，但經隔離交互詰
    問結果，乙○○供稱：伊當時向被告借用一千八百至二千萬
    元之數，不記得利息有無約定，祇知未結算利息，最後結算
    本金，伊約賠一、二十萬元。（按此部分並係支吾其詞之餘
    所言），直至最近，方清償五百萬元左右；被告則謂：乙○
    ○係以部分向外借款匯入伊帳戶，部分向伊借款之方式，向
    伊借用帳戶買賣系爭股票，共向伊借款一千五百至二千萬元
    之譜，有約定利息，卻未實際收取，最後結算，乙○○所賺
    在一千萬元之內，伊實際付給七、八百萬元，乙○○並未還
    伊任何金錢各等語（見本院更一卷九十六年十一月二十七日
    審判筆錄）。非但相互齟齬，甚且連最重要之賺賠，所言大
    相逕庭，難以信實，衡諸開設證券帳戶，並非難事，乙○○
    僅以伊不欲買賣股票之事為妻知悉，作為借用被告夫妻帳戶
    之理由，委實牽強，復謂其交易股價決定，悉由被告夫妻作
    主，事後結算云云（以上均見同上筆錄），殊違事理常情，
    益見虛偽，毫無足採。
  (二)被告與劉秀敏為夫妻關係，戶籍地址與電話相同，劉秀敏於
    台証證券之受任人亦為被告；林開永與林小琪為兄妹關係，
    創矩公司名義負責人林朝昌為林開永之父親，林小琪則於創
    矩公司擔任總務；又林開永、余敏華與林小琪、創矩公司所
    留之地址均為余敏華擔任負責人、林開永擔任經理之展晟投
    資公司登記地址「台北市○○○路○段五十九巷四十五號三
    樓之六」；林開永於大慶證券公司開戶資料上記載介紹人為
    被告，於台証證券、新壽證券、元富證券民權分公司開戶資
    料上之緊急連絡人為林小琪，余敏華於台證證券開戶資料之
    緊急連絡人為林開永；林開永於台証證券、新壽證券、大慶
    證券之受任人均為林小琪；再林開永、被告於元富證券民權
    分公司之營業員均為簡如柔，林開永、余敏華與劉秀敏於台
    証證券之營業員均為林怡芳；而林開永原為宏達科公司開發
    中心暨管理部協理及代理發言人（九十二年一月二十九日變
    更發言人為曾學煌），有其等開戶契約書、委任授權暨連帶
    保證契約、確認書、授權書、委託書及上開交易分析意見書
    等可稽（見偵查卷第二卷第十四至十七、三十一至三十四、
    三十九至四十三、四十五至六十七、七十至八十三、九十至
    九十六、一三六至一三七頁），其各人間之親屬關係，復經
    上揭諸人供明在卷，且有相關之登記案件所附身分證影本存
    卷足憑。可見其等諸人關係匪淺。
  (三)翁玉真證述：被告介紹林開永、余敏華在該等證券所開帳戶
    ，均由林小琪下單；林怡芳指證：被告介紹林開永、余敏華
    於台證證券所開帳戶，及劉秀敏之帳戶，買賣宏達科股票，
    分別由林小琪、李寶鑾及被告下單，且林開永、余敏華開戶
    後，僅買賣宏達科股票一種，迄持股賣出後即未再交易；甲
    ○○亦證稱：被告曾經介紹林開永、余敏華在大慶證券開帳
    戶，均由林小琪下單，僅買賣宏達科股票乙種；簡如柔供證
    ：被告所介紹之林開永、余敏華元富證券帳戶及劉秀敏帳戶
    ，係分由被告、林小琪、李寶鑾下單宏達科股票一種，成交
    後分別向被告與林小琪回報；陳韻華證述：林小琪之群益證
    券帳戶，由其本人下單，並僅買賣宏達科股票一種；黃修蔚
    證稱：創矩公司於中信證券開立帳戶之地點，是在宏達科公
    司內辦理，該帳戶多數係買賣宏達科股票；林小琪證以：伊
    擔任余敏華、林開永證券帳戶被授權下單之人，下單買賣之
    股票均為宏達科股票，而價錢與標的均由林開永決定；李寶
    鑾證稱：伊係創矩公司會計，余敏華、林開永及創矩公司證
    券帳戶由伊擔任被授權下單之人，下單之標的、價錢，由林
    開永指示，均以買賣宏達科股票為主；楊宥榆證稱：伊任職
    創矩公司，曾受林開永指示擔任創矩公司於中信證券帳戶被
    授權下單人各等語（以上分見調查卷第九十一至九十三頁、
    第一二三至一二八頁、第一三五至一三九頁、第一四一至一
    五０頁；偵查卷第一宗第二十七至三十七頁、第七十九至八
    十八頁、第一０七至一一二頁、第一八六至二０六頁；第二
    宗第一一八至一二０頁），參互以觀，足見被告參與系爭宏
    達科股票之下單，並以之為單一標的，互相配合，分工合作
    。
  (四)另自資金流向以言，劉秀敏於台新銀行城東分行之0000
    00000000000號帳戶（即劉秀敏之台証證券交割
    帳戶），除於九十二年一月三日至同年二月二十五日間，連
    續自被告於世華銀行中山分行之000000000000
    號帳戶（即被告於元富證券民權分公司交割帳戶），有十四
    次之轉入款項紀錄外，於年一月十三日，亦由林開永匯入八
    十九萬零一百零九元、同年、月二十三日，又由創矩公司中
    國信託銀行中山分行之000000000000號帳戶（
    即創矩公司中信證券交割帳戶）轉入二十九萬五千四百九十
    九元；被告之上開帳戶則於同日，由創矩公司相同帳戶，轉
    入六十一萬五千七百四十八元；而林開永世華銀行世貿帳戶
    000000000000號帳戶（即新壽證券交割帳戶）
    、世華銀行復興分行000000000000號帳戶（即
    大慶證券交割帳戶）、世華銀行南京東分行0000000
    00000號帳戶（即台証證券交割帳戶）、余敏華世華銀
    行南京東分行000000000000號帳戶中，亦分別
    於九十一年十二月二十五日，自解秀峰（係蘇名宇之妻）第
    一商業銀行（下稱第一銀行）龍潭分行000000000
    00號帳戶匯款二百一十萬元、蘇名宇第一銀行龍潭分行0
    0000000000號帳戶匯款一百八十萬元（以上匯入
    林開永之世華銀行世貿分行帳戶）；廖美華（余敏華之妻）
    上海商業銀行楊梅分行00000000000000號帳
    戶，則分別於九十一年十一月二十一日、同年十二月二十九
    日、同年月二十七日匯出二千萬、八百萬、五百二十萬款項
    ，進入林開永世華銀行中山分行000000000000
    號帳戶（即元富證券民權分公司交割帳戶），共二千八百萬
    元及余敏華於世華銀行南京東分行之0000000000
    00號帳戶；林開永並自上開世華銀行中山分行匯撥一百五
    十千股、一百五十千股、二百七十千股之股票，轉入其前揭
    世華銀行世貿、復興、南京東分行帳戶；另創矩公司則分別
    於九十二年一月十六日、同年月十七日、同年月二十一日、
    同年月二十三日，自前開中國信託銀行帳戶，匯出二百二十
    七萬元、四百一十二萬五千八百七十一元、四百一十九萬六
    千一百七十元、二百三十三萬四千六百二十二元之款項，轉
    入余敏華之世華銀行南京東分行中，有解秀峰、蘇名宇、林
    開永、廖美華、余敏華、創矩公司、劉秀敏、丙○○之帳戶
    進出明細、林開永之保管劃撥戶明細分類帳、劉秀敏台新銀
    行城東分行資金往來明細、投資人開戶資料明細表，與前開
    款項提存、匯款、轉帳之存款取款憑條、匯出匯款用紙（代
    收入傳票）、存款存入憑條、現金支出傳票等分附原審卷一
    、二可徵。再以之與解秀峰證稱：蘇名宇指示，分別自其與
    蘇名宇第一銀行帳戶中，匯款一百八十萬元與二百一十萬元
    款項予林開永之證券交割金融帳戶中；被告坦言：「李南台
    係我之友人，我曾委託其從我戶頭中領錢匯款給余敏華」（
    見調查卷第四十二頁正面）；李南台亦直言其事（同上卷第
    一二０頁）各等語，參互以觀，可見上揭相關帳戶資金相互
    流通，顯然出於調度作用，目的係在於購買宏達科股票，而
    刻意分散帳戶，造成交易熱絡假象，並事後分贓。
  (五)經比較宏達科股票於九十一年十一月二十九日收盤價為十九
    點一０元，直至九十二年一月二十八日收盤價已高達四十九
    點三０元，計上漲三十點二０元，漲幅高達百分之一五八點
    一二。然而同期間，大盤指數漲幅僅為百分之七點九三，而
    與宏達科股票所屬之同一類電子股，尚呈跌幅百分之五點二
    一等情，為被告所不否認，並有上開台灣證券交易公司之交
    易分析意見書、證人即該公司證券交易公司人員鄭伊玲於原
    審作證時，庭呈之九十一年十一月二十九日至九十二年三月
    三日查核期間宏達科股票股價、同類股暨加權股價指數三合
    一組合走勢圖、宏達科股票價量走勢圖、電子類股指數走勢
    圖、台灣證券交易公司九十四年十一月十八日台證密字第０
    九四０四００四一三號函檢附投資人集團買賣有價證券分析
    表、特定投資人買賣特定有價證券明細表、特定時段投資人
    委託--成交對應表、投資人委託--成交對應表等附卷可參（
    見偵查卷第二宗第一三０至一一六頁、原審卷第二宗第一一
    二至二六二頁），衡之在上開查核期間，雖有媒體報導宏達
    科公司訂單增加之消息，但該公司對此相關消息並沒有做澄
    清確認，並經鄭伊玲供證綦詳（見原審卷第一宗第二○四頁
    ），且有宏達科技「最近三個月重大訊息查詢」及相關報導
    資料（見原審卷第二宗第七十三至九十七頁）可參，而除此
    之外，並無其他證據證明宏達科公司股票，係因特殊之營業
    狀況，致其股價於該期間有特別變動之原因。足見宏達科股
    票之股價，實屬人為之異常波動。
  (六)按以高於委託當時揭示價或接近當天漲停參考價或用當天漲
    停參考價去委託買進，而以高價委託買進會優先成交，就會
    影響當時的成交價；拉抬股價的方法很多，除以高價委託買
    進，也可以用相對買賣製造成交量，也可以用拉尾盤的方式
    影響當天收盤價及隔天開盤參考價；又拉尾盤的話，當天的
    成交價可以拉高，且第二天開盤的參考價也是因為前一天的
    收盤價來設定，一般投資人在買賣股票時看到尾盤拉高，會
    認為是有人操作或炒作，所以會跟進，對於市場上的一般投
    資人會有影響。此乃眾所週知之事，亦本院於審判是類案件
    職務上所知悉者。而觀諸上開各交易日期中，其中九十一年
    十二月九、十、十六、二十四、二十六日、九十二年一月八
    、十五、十七、二十日，均以高於當時的揭示成交價委託買
    進；其中九十一年十二月二十六日、九十二年一月八、十五
    、二十日，更於即將收盤之際，以高於當時揭示成交價之價
    格委託買進，而有拉尾盤之情形，均足以拉抬而影響各該交
    易日之盤中成交價、收盤價。且被告一夥人於九十一年十二
    月十六日、九十二年一月二十日之各交易日，不僅先於盤中
    ，以低於當時揭示成交價委託賣出後，又於收盤前，以高於
    當時揭示成交價之價格委託買進，足使交易市場誤認該股票
    交易熱絡，顯見確有以高價及拉尾盤之方式，拉抬宏達科股
    票交易價格，不容狡展。
  (七)營業員簡如柔在調查中已供明：「丙○○平時都是親自打電
    話下單，他自行決定買賣標的、價格（限價）及數量」（見
    調查卷第一五三頁），足見被告所辯因伊使用融資融券交易
    方式，而生拉尾款之誤會云云，並無可信。
  (八)末查，依被告與林開永、余敏華等人所使用上開證券帳戶，
    於前揭期間內之炒作宏達科股票之交易情形，並因宏達科公
    司係於九十二年五月九日召開股東常會，融券放空之投資人
    ，必須依規定於九十二年三月三日前，於集中市場買進該股
    票，回補融券，倘以融券最後回補日作為其等獲利分析截止
    日，再以其等於該期間賣出股票之均價，減去買進股票之均
    價，乘以賣出數量，作為該投資人集團之獲利情形，則被告
    與林開永、余敏華等人所使用上開個人與劉秀敏、林小琪、
    創矩公司於該期間賣出股票總數量為一萬二千一百七十六千
    股，賣出總金額為四億一千五百七十四萬四千五百元，賣出
    均價為三十四點一四四六元（採四捨五入，下同）；買進股
    票總數量為一萬六千五百九十六千股，買進總金額為五億三
    千七百二十九萬一千二百元，買進均價為三十二點三七四七
    元，是該集團獲利數額即為二億一千五百五十萬零三百零二
    元，有上揭台灣證券交易公司函檢附之特定人買賣特定有價
    證券明細表可稽。復參諸被告於本件案發後，與財團法人證
    券投資人及期貨交易人保護中心達成民事和解，賠償八百八
    十萬元，有該協議書在本院上訴卷（第一二五頁）可憑，益
    徵被告確有參與人為炒作股票之事。其否認犯罪，無非畏罪
    卸責之詞，不足採信，其犯行可以認定。
三、按證券交易法第一百五十五條第一項第四款規定：對於在證
    券交易所上市之有價證券，不得有「意圖抬高或壓低集中交
    易市場某種有價證券之交易價格，自行或以他人名義，對該
    有價證券，連續以高價買入或以低價賣出」。所謂「連續以
    高價買入」者，指於特定時間內，逐次以高於平均買價、接
    近最高買價之價格，或以當日最高之價格買入而言，故該條
    文所稱「連續」，係指多次而言，並不限於逐日；「高價」
    則指「在一段期間內，以高於委託當時之揭示價、接近當日
    漲停參考價之價格或以當日漲停參考價之價格委託買進而言
    。被告辯護意旨指該所稱「連續」，應於逐日一再買進賣出
    ，作為要件，核屬誤會。
四、被告行為後，證券交易法第一百七十一條有關於行為人違反
    同法第一百五十五條第一項規定之處罰，於九十三年四月二
    十八日及九十五年五月三十日先後修正公布，提高其法定刑
    ，比較結果，自應適用最有利於被告之行為時舊法。再刑法
    亦已修正施行，關於法定刑罰金最低數額及易服勞役之折算
    規定，比較新舊法結果，前者以舊法較有利於被告，仍應適
    用舊法，但後者因屬執行事項，不在比較之列，應逕依較有
    利之新法規定。核被告所為，係違反證券交易法第一百五十
    五條第一項第四款「對於在證券交易所上市之有價證券，不
    得有左列各款之行為：‥‥四、意圖抬高或壓低集中交易市
    場某種有價證券之交易價格，自行或以他人名義，對該有價
    證券，連續以高價買入或以低價賣出者」之規定，應依行為
    時同法第一百七十一條第一款規定論處罪刑。被告與林開永
    、余敏華、蘇名宇，均有犯意聯絡、行為分擔，應論以共同
    正犯。被告等人利用不知情之林小琪、楊宥榆、李寶鑾及證
    券公司職員甲○○、林怡芳、簡如柔、翁玉真、陳韻華、張
    鈺浩等人遂行前開犯行，係屬間接正犯。被告犯罪行為在九
    十六年四月二十四日以前，應依中華民國九十六年度罪犯減
    刑條例予以減刑。
五、原審予以論處，固非無見。惟原判決未及比較九十五年證券
    交易法之修正，又未適用上揭減刑條例予以減刑，且未及斟
    酌被告已與財團法人證券投資人及期貨交易人保護中心成立
    和解之情狀，尚非允當。被告猶執陳詞，不能維持，應由本
    院將之撤銷改判。爰審酌被告前未曾犯罪，有本院被告前案
    紀錄表可稽，素行尚可，然犯罪後並未坦承犯行，而聯手炒
    作股票，嚴重影響證券交易市場秩序，使一般投資大眾蒙受
    損失，且集團獲利高達二億餘元，與被告犯罪之動機、目的
    、手段，暨犯罪後經與上揭財團法人達成民事和解，賠償八
    百八十萬元損害金等一切情狀，量處如主文所示之刑，及減
    得之刑，罰金部分併諭知易服勞役之折算標準。
據上論斷，應依刑事訴訟法第三百六十九條第一項前段、第三百
六十四條、第二百九十九條第一項前段，（行為時）證券交易法
第一百五十五條第一項第四款、第一百七十一條第一項，刑法第
十一條、第二條第一項、第二十八條、第四十二條第三項，中華
民國九十六年罪犯減刑條例第二條第一項第三款，判決如主文。
中　　華　　民　　國　　96　　年　　12　　月　　11　　日
                  刑事第十九庭  審判長法　官　尤豐彥
                                      法　官　魏新國
                                      法　官　洪昌宏
以上正本證明與原本無異。
如不服本判決，應於收受送達後十日內向本院提出上訴書狀，其
未敘述上訴之理由者並得於提起上訴後十日內向本院補提理由書
（均須按他造當事人之人數附繕本）。
                                      書記官　王韻雅
中　　華　　民　　國　　96　　年　　12　　月　　11　　日
附錄：本案論罪科刑法條全文
93年4月28日修正公布前證券交易法第155條
對於在證券交易所上市之有價證券，不得有下列各款之行為：
一、在集中交易市場委託買賣或申報買賣，業經成交而不履行交
    割，足以影響市場秩序。
二、（刪除）
三、意圖抬高或壓低集中市場某種有價證券之交易價格，與他人
    通謀，以約定價格於自己之相對行為。
四、意圖抬高或壓低集中交易市場某種有價證券之交易價格，自
    行或以他人名義，對該有價證券，連續以高價買入或以低價
    賣出。
五、意圖造成集中交易市場某種有價證券交易活絡之表象，自行
    或以他人名義，連續委託買賣或申報買賣而相對成交。
六、意圖影響集中交易市場有價證券交易價格，而散布流言或不
    實資料。
七、直接或間接從事其他影響集中交易市場有價證券交易價格之
    操縱行為。
前項規定，於證券商營業處所買賣有價證券準用之。
違反前二項規定者，對於善意買入或賣出有價證券之人所受之損
害，應負賠償責任。第二十條第四項規定，於前項準用之。
證券交易法第171條：
有下列情事之一者，處七年以下有期徒刑，得併科新臺幣三百萬
元以下罰金：
一、違反第二十條第一項、第一百五十五條第一項、第二項或第
    一百五十七條之一第一項之規定者。
二、已依本法發行有價證券公司之董事、監察人、經理人或受僱
    人，以直接或間接方式，使公司為不利益之交易，且不合營
    業常規，致公司遭受損害者。
